【裁判字號】    97,交聲,928
【裁判日期】    971013
【裁判案由】    交管條例聲異
【裁判全文】
臺灣板橋地方法院交通事件裁定         97年度交聲字第928號
原處分機關  臺北市交通事件裁決所
異  議  人
即受處分人  甲○
上列異議人因違反道路交通管理處罰條例案件，對於臺北市交通
事件裁決所於中華民國97年3 月17日以北市裁二字第裁00-00000
0000號違反道路交通管理事件裁決書所為之裁決處分，聲明異議
，本院裁定如下：
        主  文
原處分撤銷。
甲○不罰。
        理  由
一、原處分意旨略以：異議人即受處分人甲○因分別於民國（下
    同）96年9 月12日17時20分許、96年11月19日17時18分許、
    97年2 月13日0 時40分許，駛駛車號2D-7891 號自小客車，
    分別臺北縣樹林市○○街、國凱街口、基蘭路一段與松隆路
    路口、臺北縣樹林市○○街、復興路口時，分別因闖紅燈（
    舉發案號：臺北縣政府警察局樹林分局北縣警交字第C00000
    000 號）、在禁止迴車標誌路段迴車（舉發案號：臺北市政
    府警察局信義分局北市警交大字第A00WMJ392 號）、闖紅燈
    （舉發案號：臺北縣政府警察局樹林分局北縣警交字第C000
    00000 號）之違規行為，經先後各記違規點數3 點、1 點、
    3 點，於6 個月內駕駛違規記點共達6 點以上，原處分機關
    乃依道路交通管理處罰條例第63條第3 項之規定，裁處吊扣
    駕駛執照1 個月，並應接受道路交通安全講習。
二、異議意旨略以：舉發通知單上之簽名，並非伊本人的親筆簽
    名，伊已於97年5 月1 日向臺灣臺北地方法院檢察署按鈴申
    告車號2D-7891 號之車主蔡玉雲偽造文書，逼使車主出面說
    明指認冒用之人等語，爰依法聲明異議，請求撤銷原處分。
三、按行政處分有其他具有重大明顯之瑕疵者，無效，行政程序
    法第111 條第7 款定有明文。經查，上開違規事實分別有臺
    北縣政府警察局樹林分局第C00000000 號、臺北市政府警察
    局信義分局北市警交大字第A00WMJ392 號、臺北縣政府警察
    局樹林分局北縣警交字第C00000000 號舉發通知單影本3 紙
    附卷可稽，且經原舉發機關臺北縣政府警察局樹林分局、臺
    北市信義分局函覆查處無誤，有該單位97年4 月29日北縣警
    樹交裁字第0970012242號函影本、97年4 月24日北市警信分
    交字第09730865900 號函影本各1 份在卷可按，固屬實在。
    惟異議人堅決否認有何前開違規情節，並於本院調查時到庭
    辯稱：「（問：異議理由為何？）這部車本來就不是我在駕
    駛，我也沒有違規，這部車是蔡玉雲的，與我無關。我的駕
    照並沒有遺失，我是花了很多時間才找到是謝玉雲的女兒謝
    英玲冒用的資料。」等語（見97年6 月25日訊問筆錄第1 頁
    ）。經查，證人即車號2D-7891 號自小客車車主蔡玉雲於本
    院訊問時證稱：「（問：2D-7891 號自小客車是何人所有？
    ）是我買的，是我的名字，我買了之後都是由我在開，但我
    有時會將車子借給謝英玲使用。（問：提示違規通知單2 張
    ，這些時間車子是否是由你開的？）不是，這些時間是將車
    子借人。（問：提示違規通知單2 張，這些罰單上的簽名「
    甲○」是否是你女兒謝英伶所寫？）不清楚。我女兒謝英伶
    有跟我說她有拿一張駕照是「甲○」的名字，我有叫她不要
    使用。我問她為何會有「甲○」的駕照，她說是一個叫「阿
    弟仔」的人拿給她的。（問：妳將車子借給謝英玲時，行照
    是否也有借她？）有。」等語明確（見本院同上訊問筆錄第
    3 頁）。另本件之真正違規行為人謝英玲亦到庭具結證稱：
    「（問：庭呈本件違規單2 份，此2 份罰單是否是你所簽名
    ？）是的。當時這2 件確實是我違規，我偽造異議人的簽名
    。另一張是在禁止迴車部分迴車，這張罰單我掉了，也確實
    是我違規。本件案件臺灣臺北地檢署已經在偵辦了。甲○的
    駕照是張生財拿給我用的，駕照上面原本就有照片了，上面
    的照片不是我，但照片上的人與我有點像，我的「甲○」的
    駕照連同後來的紅單及皮包一起不見了，張生財沒有跟我說
    駕照如何來的，他說之前是阿妙在用，因為我在通緝，所以
    張生財才拿給我用，我不是用買的，這張駕照已經過期很久
    了，駕照上面的照片沒有載眼鏡，而且比較年輕。」等語明
    確（見本院97年6 月25日訊問筆錄第2 頁）。且經本院觀諸
    卷附異議人於台北市交通事件裁決所交通違規案件陳述書、
    聲明異議狀、補充聲明異議理由狀及本院訊問結束於受訊問
    人中書寫自己姓名，將其與卷附本件舉發通知單之被通知聯
    者簽章欄內「甲○」之簽名，透過肉眼比對結果，真正違規
    行為人謝英玲與本異議人甲○當庭所書寫者其筆跡之橫豎、
    勾勒、撇捺等書寫特徵均與卷附舉發通知單上之簽名迥別，
    又本件真正違規行為人亦自承該件違規，確係伊所為，堪認
    本件舉發通知單上「甲○」之簽名，確為謝英玲所冒簽，而
    確非由異議人所簽署無疑。準此，益徵異議人前開所辯，應
    屬實在。因之，於上揭時地、駕駛上開自小客車，為上開違
    規行為之人既係證人謝英玲而非異議人，則原處分機關依據
    前開違規事實，對異議人分別裁處罰鍰新臺幣2700元，並記
    違規點數3 點、罰鍰900 元，並記違規點數1 點、新臺幣45
    00元，並記違規點數3 點，原處分機關所為之上開行政處分
    顯具有重大明顯之瑕疵，自應為無效之行為處分，異議人應
    視同未受此上開部分記點之處分。
四、從而，異議人既無上開之違規行為，原處分機關分別所為記
    違規點數3 點、1 點、3 點之行政處分應為無效，已如前述
    ，揆諸前開規定及說明，即難認異議人有於6 個月內駕駛違
    規記點共達6 點以上之違規事實，原處分未予詳查，遽為裁
    罰，尚有未洽。本件異議為有理由，原處分應予撤銷，另諭
    知異議人不罰。
五、據上論結，應依道路交通案件處理辦法第20條，裁定如主文
    。
中    華    民    國    97    年    10    月    13    日
                  交通法庭       法  官  吳幸娥
以上正本證明與原本無異
如不服本裁定應於送達後5日內向本院提出抗告狀
                                 書記官  陳靜怡
中    華    民    國    97    年    10    月    13    日


司法院資訊處製作；財團法人民間司法改革基金會備份。
